臺灣臺中地方法院民事簡易判決
110年度中簡字第1851號
原      告  黃雅姿
被      告  陳國宗

上列當事人間請求損害賠償事件，本院於民國110年9月3日言詞
辯論終結，判決如下：
    主    文
被告應給付原告新臺幣貳拾肆萬玖仟陸佰陸拾柒元，及自民國11
0年7月18日起至清償日止，按週年利率百分之五計算之利息。
原告其餘之訴駁回。
訴訟費用新臺幣陸仟伍佰元，其中新臺幣貳仟柒佰元由被告負擔
，餘由原告負擔。
本判決第一項原告勝訴部分，得假執行。
    事實及理由
一、程序方面：按訴狀送達後，原告不得將原訴變更或追加他訴
    ；但有下列各款情形之一者，不在此限：一、被告同意者。
    三、擴張或減縮應受判決事項之聲明者。七、不甚礙被告之
    防禦及訴訟之終結者，民事訴訟法第255條第1項第1款、第3
    款及第7款分別定有明文。查原告原起訴聲明為被告應給付
    原告新臺幣（下同）59萬5915元及遲延利息等語（見本院卷
    第15頁）；惟嗣於本院言詞辯論期日中變更聲明為被告應給
    51萬9715元及法定遲延利息等語（見本院卷第130頁）；因
    核屬減縮聲明，且為被告所同意，亦不甚礙被告之防禦及訴
    訟之終結，當予准許。
二、原告主張：被告於民國109年6月23日上午8時7分許，駕駛車
　　牌號碼00-0000號自用小客車，沿臺中市北區太原路3段由西
　　往東方向行駛，行經臺中市北區太原路3段與太原路3段101
　　巷之交岔路口，欲左轉彎至對向兩路口交會處停車時，本應
　　注意車輛行駛至交岔路口，轉彎車應讓直行車先行，而依當
　　時天候晴、日間有自然光線、鋪裝柏油之路面乾燥、無缺陷
　　、無障礙物、視距良好，並無不能注意之情事，竟疏未注意
　　對向直行來車動態即貿然左轉；適有原告騎乘車牌號碼000-
　　000號普通重型機車，沿臺中市北區太原路3段由東往西方向
　　行駛至上開交岔路口，亦疏未注意車前狀況，見狀煞避不及
　　，原告所騎乘上開普通重型機車（下稱系爭機車）左前車頭
　　，因而與被告所駕駛上開自用小客車之右前車頭發生碰撞，
　　致原告人車倒地，因此受有右遠端橈骨骨折、左近端脛骨骨
　　折合併膝後十字韌帶扯離性骨折等傷害，另系爭機車亦受損
　　。而被告上開過失傷害行為，業經本院刑事庭判決有罪確定
　　在案。原告因該事件受傷而無法工作，且須由專人看護1個
　　月，並在家休養達3個月之久，受有精神上極大之損失，為
　　此依民法第184條第1項前段及第195條第1項等規定，請求被
　　告給付原告下列損失：（1）已支出醫療費用10萬9485元。
　　（2）1個月看護費3萬6000元（計算式：每日1200元×30日＝
　　3萬6000元。（3）機車受損修復費用2萬3100元（均為零件
　　費用）。（4）原告每月工資為3萬1000元，受傷3個月不能
　　工作，受有不能工作之損失9萬3000元。（5）原告受傷後依
　　醫囑進行復健，因此支出復健費用10萬元。（6）原告因傷
　　不良於行，往返上班地點支出交通費用5140元。（7）原告
　　因傷無法行走，需使用輪椅及枴杖助行，為此購買醫療器材
　　支出2990元。（8）精神慰撫金15萬元。以上合計51萬9715
　　元等語。並聲明：（一）被告應給付原告51萬9715元，及自
　　起訴狀繕本送達被告之翌日起至清償日止，按年息5%計算之
　　利息。（二）願供擔保，請准宣告假執行。
三、被告則以：其確有於上開時地因過失傷害之行為，致原告因
　　此受有上開傷害，且其已遭刑事庭判決有罪確定在案無訛；
　　然其過失並非刑事案件審認之過失，其應僅為不當停車，原
　　告車速過快，騎乘在不該騎乘之車道上，係原告過來撞上其
　　車輛，原告亦有過失，對於行車事故鑑定委員會所為鑑定有
　　意見。對於原告主張伊因系爭事故而有醫療費用支出10萬94
　　85元無意見，然請求金額過高，不同意給付。原告請求看護
　　費用支出之損失1個月3萬6000元、醫療輔助器費支出2990元
　　及每月工作損失以月薪3萬1000元計算請求3個月不能工作損
　　失9萬3000元，則無意見。對原告請求復健費用10萬元部分
　　看不懂，上班交通費之請求不同意，因為事故後原告已請求
　　未上班3個月之損害，精神慰撫金認屬過高。請求再行調查
　　相關過失責任歸屬之證據等語，資為抗辯。並聲明：原告之
　　訴駁回。
四、本院得心證之理由
（一）查原告主張被告於上開時地，本應注意車輛行駛至交岔路
　　　口，轉彎車應讓直行車先行，竟疏未注意對向直行來車動
　　　態即貿然左轉；適有原告騎乘系爭機車，亦疏未注意車前
　　　狀況，見狀煞避不及，原告所騎乘系爭機車之左前車頭因
　　　而與被告所駕駛上開自用小客車之右前車頭發生碰撞，致
　　　原告人車倒地，因此受有右遠端橈骨骨折、左近端脛骨骨
　　　折合併膝後十字韌帶扯離性骨折等傷害，另系爭機車亦受
　　　損；而被告上開過失傷害行為，業經本院刑事庭判決有罪
　　　確定在案；原告因該事件受傷而無法工作，且須由專人看
　　　護1個月，並在家休養達3個月之久，因此已支出醫療費用
　　　10萬9485元、1個月看護費3萬6000元（計算式：每日1200
　　　元×30日＝3萬6000元、機車受損修復費用2萬3100元（其中
      為工資即車台板金2800元及零件費用2萬300元），又原
　　　告每月工資為3萬1000元，受傷3個月不能工作，受有不能
　　　工作之損失9萬3000元；另原告受傷後依醫囑進行復健，
　　　因此支出復健費用，且因傷無法行走，需使用輪椅及枴杖
　　　助行，為此購買醫療器材支出2990元等情，業據原告提出
　　　中國醫藥大學附設醫院診斷證明書（醫囑載明休養3個月
　　　及需聘僱專人照護1個月及安排復健治療）、雲玥中醫診
　　　所診斷證明書及醫療費用支出證明（合計支出醫療費5812
　　　元）、機車修理費估價單（載明工資即車台板金2800元及
　　　零件費用2萬300元）、薪資明細（載明每月薪資3萬1000
　　　元）及個人出勤紀錄、醫療器材單據2紙（共2990元）及
　　　醫療收據（合計醫療費及復健費共11萬4035元，見本院卷
　　　第47至73頁）等為證，復有本院110年度交易字第507號及
　　　臺灣高等法院臺中分院110年度交上易字第575號刑事判決
　　　附卷可資為證，且業經本院調取本院刑事庭上開案卷查閱
　　　無訛（含道路交通事故現場圖、A3類道路交通事故調查報
　　　告表、道路交通事故談話紀錄表、道路交通事故當事人酒
　　　精測定記錄表、交通事故補充資料表、道路交通事故照片
　　　黏貼紀錄表及道路交通事故初步分析研判表、臺中市車輛
　　　行車事故鑑定委員會中市車鑑0000000案鑑定意見書及覆
　　　議委員會覆議字第0000000案覆議意見書等，見刑事偵查
　　　案卷），且此等書證為被告所不爭執，自堪信為真實；至
　　　被告雖另辯稱上情並請求重新調查過失責任為何云云，然
　　　依上開相關證據，當認屬無據且無必要。準此，被告駕駛
　　　車輛行經肇事地點交岔路口，因有左轉彎車未讓對向直行
　　　車先行之肇事主因，另原告則有未注意車前狀況之肇事次
　　　因，致兩車發生碰撞而肇事，系爭車輛因此受損及原告因
　　　此受傷等情，有道路交通事故初步分析研判表、臺中市車
　　　輛行車事故鑑定委員會中市車鑑0000000案鑑定意見書及
　　　覆議委員會覆議字第0000000案覆議意見書可參（見刑事
　　　偵查案卷第61頁、第121至123頁及第135頁），是堪認被
　　　告所有車輛就系爭事故之發生應為肇事主因，當負百分之
　　　70之過失責任，另原告騎乘系爭車輛為肇事次因，應負百
　　　分之30之過失責任。
（二）按汽車、機車或其他非依軌道行駛之動力車輛，在使用中
　　　加損害於他人者，駕駛人應賠償因此所生之損害，民法第
　　　191條之2定有明文。是原告系爭機車所受損害與被告上開
　　　過失行為間，具有相當因果關係，則依上揭民法第191條
　　　之2規定，被告對原告所有系爭機車所受上開損害，應負
　　　賠償責任至明，且原告就系爭機車所受上開損害既已完成
　　　修復而支出相關修復費，則按不法毀損他人之物者，被害
　　　人得請求賠償其物因毀損所減少之價額，民法第196條定
　　　有明文，是原告請求被告給付系爭機車之修復費，當屬有
　　　據。另依該規定請求賠償物被毀損所減少之價額，得以修
　　　復費用為估定標準，但以必要者為限（例如修理材料以新
　　　品換舊品，應予折舊）。查原告請求被告賠償機車修復費
　　　用2萬3100元，其中工資即車台板金2800元及零件費用2萬
　　　300元，有原告所提估價單可參，已如前述，而機車之修
　　　理係以全新零件更換被損之零件，故原告以修理費為損害
　　　賠償之依據時，自應將零件折舊部分予以扣除。至折舊之
　　　標準，依行政院所頒固定資產耐用年數表及固定資產折舊
　　　率之規定，機械腳踏車之耐用年數為3年，依定率遞減法
　　　每年折舊千分之536，而實際使用年數逾耐用年數，其最
　　　後1年之折舊額，加歷年折舊累計額，總和不得超過該資
　　　產成本原額之10之9。從而，依原告所有受損機車之出廠
　　　年月為100年5月以觀（有本院查詢公路監理電子閘門資料
　　　可參，見本院卷第81頁），迄至肇事時即109年6月23日，
　　　已使用逾3年，故零件費用折舊後之殘值為2030元（計算
　　　式：20300元×1/10＝2030元），再加計不必折舊之工資即
　　　板金費用2800元，是原告得請求被告賠償之機車修理費用
　　　合計應為4830元。
（三）又按因故意或過失，不法侵害他人之權利者，負損害賠償
　    責任；不法侵害他人之身體、健康、名譽、自由、信用、
　    隱私、貞操，或不法侵害其他人格法益而情節重大者，被
　    害人雖非財產上之損害，亦得請求賠償相當之金額，民法
　    第184條第1項、第195條第1項前段分別定有明文。再損害
　    賠償之債，以有損害之發生及有責任原因之事實，並二者
　    之間，有相當因果關係為成立要件，最高法院48年台上字
　    第481號著有判例可資參照。而精神慰撫金之多寡，應斟
　    酌雙方之身分、地位、資力與加害程度，及其他各種情形
　    核定相當之數額，該金額是否相當，自應依實際加害情形
　    與被 害人所受之痛苦及雙方之身分、地位、經濟狀況等
　    關係決定之，最高法院51年度台上字第223號判例意旨可
　    資參照。
（四）查被告確有於上開時、地，過失駕車撞擊原告所騎乘之機
　    車，致原告之身體受有上開傷害等情，業如前述，是被告
　    自屬過失以不法手段侵害原告之身體權及健康權，致原告
　    受有損害而情節重大，且被告之過失行為與原告所受傷害
　    間，具有相當因果關係無疑。從而，原告依據民法侵權行
　    為規定，請求被告賠償伊所受財產上及非財產上之損害賠
　    償，洵屬正當，應予准許。查原告主張伊受有醫療費用及
　    醫療器材及復健費用支出之損失，合計應為雲玥中醫診所
　　　復健費5812元、醫療器材費支出共2990元及中國醫藥大學
　　　附設醫院醫療及復健費共11萬4035元等情，業如前述，則
　　　原告請求醫療費及復健費支出共11萬9847元及醫療器材費
　　　2990元，應屬有據；至原告逾此範圍之主張，當嫌無據。
　　　另原告因系爭事故受傷而確有看護照顧1個月及不能工作3
　　　個月之必要，又原告每月薪資為3萬1000元等情，亦如前
　　　述，則原告請求1個月看護費用3萬6000元及3個月不能工
　　　作之損失9萬3000元，亦屬有據，當為准許。至原告主張
　　　伊因傷不良於行，另有往返上班地點支出交通費用5140元
　　　之損失云云，然此則為被告所否認，而因上班往返之交通
　　　費支出本為原告平日工作所必須自行支出之費用，尚非系
　　　爭事故所引起而增加之必要支出，是認原告此部分之請求
　　　，當無依據，應予駁回。查原告為大學畢業，目前於幼稚
　　　園擔任行政職，月薪約3萬1000元，名下有不動產土地及
　　　房屋共8筆、汽車1部，108年及109年度所得給付總額各為
　　　40餘萬元及30餘萬元；被告為二專畢業，目前無業，名下
　　　無不動產及車輛，108年及109年度所得給付總額均為0元
　　　等情，業據兩造於警詢中陳明在卷，並經本院依職權查詢
　　　兩造之稅務電子匣門財產調件明細表附卷可參，則本院斟
　　　酌上情及被告係以駕駛車輛過失撞擊他人車輛之行為態樣
　　　為過失侵權行為，又兩造之身分、地位、經濟狀況、學經
　　　歷、原告因本件侵權行為所受傷勢非微及因該事件所致精
　　　神上痛苦之程度等一切情況，認原告請求精神慰撫金以10
　　　萬元為適當，應予准許；至逾此範圍之請求，即有未當，
　　　當予駁回。綜上，原告得向被告請求之金額合計應為35萬
　　　6667元（計算式：機車修理費4830元＋醫療費及復健費共
　　　11萬9847元及醫療器材費2990元＋1個月看護費用3萬6000
　　　元及3個月不能工作之損失9萬3000元＋精神慰撫金10萬元
　　　）。
（五）另按損害之發生或擴大，被害人與有過失者，法院得減輕
　　　賠償金額，或免除之；重大之損害原因，為債務人所不及
　　　知，而被害人不預促其注意或怠於避免或減少損害者，為
      與有過失；前2項之規定，於被害人之代理人或使用人與 
　　　有過失者，準用之，民法第217條定有明文。另該項規定 
　　　之目的，在謀求加害人與被害人間之公平，故在裁判上法
      院得以職權減輕或免除之（參見最高法院85年台上字第17
　　　56號判例意旨）。查系爭事故之肇事責任歸屬，應以被告
　　　所有車輛為肇事主因，應負百分之70之過失責任，而原告
　　　騎乘系爭機車為肇事次因，應負百分之30之過失責任，既
　　　經本院審認如前，則原告應自行承擔百分之30之過失責任
　　　，故認被告應賠償原告之金額，當應減為24萬9667元（計
　　　算式：35萬6667元×70/100＝24萬9667元，元以下4捨5入
　　　），方屬允當；至原告逾此數額之請求，當屬無據。
（六）復按給付有確定期限者，債務人自期限屆滿時起，負遲延
　　　責任。給付無確定期限者，債務人於債權人得請求給付時
　　　，經其催告而未為給付，自受催告時起，負遲延責任。其
　　　經債權人起訴而送達訴狀，或依督促程式送達支付命令，
　　　或為其他相類之行為者，與催告有同一之效力。民法第22
　　　9條第1項及第2項定有明文。又遲延之債務，以支付金錢
　　　為標的者，債權人得請求依法定利率計算之遲延利息。但
　　　約定利率較高者，仍從其約定利率。應付利息之債務，其
　　　利率未經約定，亦無法律可據者，週年利率為5%。民法第
　　　233條第1項及第203條亦有明文。查原告對被告之損害賠
　　　償債權，核屬無確定期限之給付，既經原告起訴而送達訴
　　　狀，被告迄未給付，當應負遲延責任，是原告併請求被告
　　　給付自民事起訴狀繕本送達（110年7月7日寄存送達，經1
　　　0日發生效力，見本院卷第89頁）翌日即110年7月18日起
　　　至清償日止，按週年利率5%計算之法定遲延利息，核屬有
　　　據。
五、綜上所述，原告本於民法第184條第1項前段及第195條第1項
　　等侵權行為之法律關係，請求被告給付24萬9667元，及自起
　　訴狀繕本送達之翌日即110年7月18日起至清償日止，按週年
　　利率5%計算之法定遲延利息之範圍內，洵屬正當，應予准許
　　，爰為判決如主文第1項所示；至原告逾上開部分之請求，
　　即屬無據，應予駁回。
六、本件係依民事訴訟法第427條第1項規定適用簡易訴訟程序所
　　為被告部分敗訴之判決，依同法第389條第1項第3款規定，
　　應依職權就原告勝訴部分宣告假執行；至原告雖聲請供擔保
　　為假執行之宣告，無非促使法院職權之發動而已，本院自無
　　須就其聲請為准駁之裁判，附此敘明。
七、本件事證已臻明確，兩造其餘陳述、攻擊防禦方法及舉證，
    經審酌後於判決結果無影響，爰不一一論述，附此敘明。
八、訴訟費用負擔之依據：依民事訴訟法第79條規定，併確定本
　　件訴訟費用為6500元（即裁判費6500元），其中2700元命由
　　被告負擔，餘由原告負擔。
中　　華　　民　　國　　110 　年　　9 　　月　　17　　日
                      臺灣臺中地方法院臺中簡易庭
                                  法　官　許惠瑜
以上為正本係照原本作成。
如不服本判決，應於送達後20日內，向本院提出上訴狀並表明上
訴理由，如於本判決宣示後送達前提起上訴者，應於判決送達後
20日內補提上訴理由書（須附繕本）。如委任律師提起上訴者，
應一併繳納上訴審裁判費。
中　　華　　民　　國　　110 　年　　9 　　月　　17　　日
                                  書記官  許千士